【裁判字號】    99,附民,304
【裁判日期】    991015
【裁判案由】    傷害
【裁判全文】
臺灣高雄地方法院刑事附帶民事訴訟判決
原      告  乙○○
被      告  甲○○
上列被告因傷害案件（本院99年度易字第1404號），經原告提起
附帶民事訴訟，請求損害賠償，本院判決如下︰
    主  文
被告應給付原告新臺幣參萬壹仟柒佰參拾壹元，及自民國九十九
年六月二十二日起至清償日止，按年息百分之五計算之利息。
原告其餘之訴駁回。
本判決第一項得假執行。
    事實及理由
一、原告主張：被告甲○○於民國98年8 月28日1 時30分許，將
    原告推倒在地，並徒手毆打原告多下，致原告受有右前臂擦
    傷（17公分×2 公分）、左上臂瘀傷（13公分×1 公分）及
    顏面擦傷（1 公分）之傷害，而原告右腳裝有義肢，遭被告
    推倒在地及毆傷，義肢已嚴重損壞不堪使用影響行走安全，
    為此爰向被告請求醫療費用新臺幣（下同）1731元、義肢費
    25萬5,500 元及精神損害賠償慰藉金20萬元，共計45萬
    7,231 元等語，並聲明：被告應給付原告45萬7,231 元，及
    自起訴狀繕本送達之翌日起至清償日止按年息百分之5 計算
    之利息。
二、被告則以：請求駁回原告之訴。
三、按因犯罪而受損害之人，於刑事訴訟程序得附帶提起民事訴
    訟，對於被告及依民法負賠償責任之人，請求回復其損害；
    附帶民事訴訟之判決，應以刑事訴訟判決所認定之事實為據
    ，刑事訴訟法第487 條第1 項、第500 條前段分別定有明文
    。本件原告主張被告有上開傷害之事實，業據本院99年度易
    字第1404號刑事判決判處被告有罪在案，有該判決在卷可稽
    ，是原告主張之事實，應堪認定。
四、本院之判斷：
    按因故意或過失，不法侵害他人之權利者，負損害賠償責任
    ；不法侵害他人之身體、健康、名譽、自由、信用、隱私、
    貞操或不法侵害其他人格法益而情節重大者，被害人雖非財
    產上之損害，亦得請求賠償相當之金額，民法第184 條第1
    項前段、第195 條第1 項前段分別有明文規定。又按身體被
    侵害者，關於非財產上之損害，加害人雖亦負賠償責任，但
    以相當之金額為限，民法第195 條第1 項定有明文，所謂相
    當，自應以實際加害情形與其身體影響是否重大，及被害者
    之身分地位與加害人經濟狀況等關係定之。且慰藉金之賠償
    須以人格權遭遇侵害，使精神上受有痛苦為必要，其核給之
    標準固與財產上損害之計算不同，然非不可斟酌雙方身分資
    力與加害程度，及其他各種情形核定相當之數額（最高法院
    47年臺上字第1221號、51年臺上字第223 號判例意旨參照）
    。被告既應負損害賠償之責，爰就原告請求之項目及金額分
    別審酌於後：
  (一)醫療費用1,731元部分：
    原告因受被告傷害後，前往阮綜合醫院驗傷診療，共計實繳
    金額為1,731 元（611 元＋1,120 元），業據原告提出阮綜
    合醫療社團法人阮綜合醫院收據2 紙（本院附民卷第4 、5
    頁）在卷為憑，係屬必要醫療支出，此部分請求應予准許。
  (二)義肢費25萬5,500元部分：
    按因犯罪而受損害之人，於刑事訴訟程序固得附帶提起民事
    訴訟，對於被告請求回復其損害，但其請求回復之損害，以
    被訴犯罪事實所生之損害為限，否則縱令得依其他事由，提
    起民事訴訟，亦不得於刑事訴訟程序附帶為此請求（最高法
    院60年臺上字第633 號判例意旨參照）。本件原告係因被告
    故意傷害案件於刑事訴訟程序附帶提起民事訴訟，就其義肢
    修繕（或重新購置）所生之損害，請求被告應給付原告25萬
    5,500 元。惟查，本件經檢察官起訴及本院前揭刑事判決判
    處罪刑者，既僅為「故意傷害」，不及於「毀損」（按：過
    失毀損，刑法無處罰明文），有臺灣高雄地方法院檢察署99
    年度偵字第4108號起訴書、本院99年度易字第1404號刑事判
    決可稽，顯見原告之義肢毀損部分，並非被告犯「故意傷害
    」罪所受侵害之客體，核非屬被告被訴犯罪事實所生之損害
    ，揆諸前揭規定，原告即不得依刑事附帶民事訴訟程序，請
    求被告賠償該義肢修理費之損害，則原告此部分之請求，難
    認為合法，應予駁回。
  (三)非財產上損害20萬元部分：
    原告主張遭被告傷害之事實，既經本院99年度易字第1404號
    刑事判決有罪在案，原告精神上因此受有痛苦，至堪採認，
    是原告依前揭規定請求被告賠償其所受非財產上之損害，誠
    屬有據。原告為高工肄業，現無業；被告為大學畢業，目前
    從事保險業等情，各據兩造陳明在卷（本院附民卷第22頁背
    面），本院遂審酌當事人之社會地位與經濟狀況，及被告對
    原告心理造成之痛苦程度等一切情狀，乃認原告就本件傷害
    所得請求慰撫金數額為3 萬元為適當，逾此範圍之請求則無
    理由，應予駁回。
  (四)末按給付無確定期限者，債務人於債權人得請求給付時，經
    其催告而未為給付，自受催告時起，負遲延責任。其經債權
    人起訴而送達訴狀，與催告有同一之效力；又遲延之債務，
    以支付金錢為標的者，債權人得請求依法定利率計算之遲延
    利息；應付利息之債務，其利率未經約定，亦無法律可據者
    ，週年利率為百分之5 ，民法第229條第2項、第233條第1項
    前段及第203 條分別定有明文。被告經原告以附帶民事訴訟
    請求賠償上開損害而未為給付，原告自得依上開規定，請求
    被告給付遲延利息。本件附帶民事訴訟起訴狀係於99年6 月
    21日送達被告甲○○，經其母倪安心簽收在卷而為補充送達
    合法（本院審附民卷第7 頁），是原告依據侵權行為之法律
    關係請求被告給付3 萬1,731 元（醫療費用1,731 元＋精神
    慰撫金3 萬元），及自起訴狀繕本送達之翌日即99年6 月22
    日起至清償日止按年息5 ％計算之利息部分為有理由，應予
    准許；逾此範圍外之請求則屬無據，依法應予駁回。
五、此外，本件原告前揭勝訴部分所命被告給付金額未逾50萬元
    ，應依民事訴訟法第389 條第1 項第5 款規定依職權宣告假
    執行。
六、本件事證已臻明確，兩造其餘主張陳述及所提證據方法，經
    本院斟酌後認均不足以影響本判決結果，自無逐一詳予論駁
    之必要，併此敘明。
七、據上論結，本件原告之訴一部有理由，一部無理由，依刑事
    訴訟法第502 條、第491 條第10款，民事訴訟法第389 條第
    1 項第5 款、第79條，判決如主文。
中    華    民    國    99    年    10    月    15    日
            刑事第十六庭  審判長法  官  曾逸誠
                                法  官  林柏壽
                                法  官  姚水文
以上正本係照原本作成。
如不服本判決，應於送達後20日內，向本院提出上訴狀並表明上
訴理由，如於本判決宣示後送達前提起上訴者，應於判決送達後
10日內補提上訴理由書（須附繕本）。
中    華    民    國    99    年    10    月    18    日
                                書記官  蔡靜雯

司法院資訊處製作；財團法人民間司法改革基金會備份。
